【裁判字號】    89,訴,343
【裁判日期】    890726
【裁判案由】    執行異議
【裁判全文】
臺灣臺中地方法院民事判決                    八十九年度訴字第三四三號
      原      告  乙○○
      被      告  甲○○
右當事人間執行異議事件，本院判決如左：
    主      文
原告之訴駁回。
訴訟費用由原告負擔。
    事      實
甲、原告方面：
一、聲明：鈞院八十八年度執寅字第二一九○六號所為之強制執行程序應予撤銷。
二、陳述：
（一）被告於兩造間給付票款事件所請求之新台幣（下同）八十萬元票款中，就系爭
      六十萬元之票款部分，主張原告開立該六十萬元之本票，係原告向被告頂讓「
      跨世紀遊學留學資訊社」之對價，惟縱令被告所言為真，原告自得本於經營權
      轉讓契約請求被告轉讓系爭遊學中心資產（如電腦、傳真機、辦公桌椅、辦公
      文具、資本額、客戶資料、押租金等等），並變更負責人名義，然被告迄今尚
      未移轉前述資產予原告，系爭遊學中心亦經被告申請撤銷登記，則被告簽立經
      營權轉讓契約後並未履行上開給付義務，是原告所受之損害等同於頂讓系爭遊
      學中心之對價（即六十萬元），原告自得執此損害賠償請求權與被告主張之票
      據債權相抵銷。
（二）系爭六十萬元之本票債權既經抵銷，被告聲請鈞院以八十萬元之範圍內執行查
      封拍賣，殊屬違誤。為此依強制執行法第十四條之規定提起本件訴訟。
三、證據：提出台中市政府建設局工商課營利事業登記資料明細表、支票、中國國際
    商業銀行取款憑條、轉帳收入傳票各一紙為證。
乙、被告方面：
一、聲明：駁回原告之訴。
二、陳述：
    系爭本票之爭執，業經鈞院分別以八十九年度簡上字第一二一號、八十九年度中
    簡再字第三號判決駁回原告上訴及再審之訴在案。原告一再爭執，顯無理由。
三、本院依職權調取本院八十八年度執字第二一九○六號卷、八十九年度簡上字第一
    二一號卷（包括八十八年度中簡字第二一七九號卷）、八十九年度再易字四十一
    號卷。
    理      由
一、原告起訴主張：被告以執有原告所簽發，發票日八十六年十二月二十二日，金額
    二十萬元、到期日八十七年九月三十日、票號三四五三二七號及發票日八十六年
    七月九日、金額六十萬元、到期日八十七年八月三十日之本票二紙，向本院聲請
    裁定准予強制執行，被告並以該裁定為執行名義向本院聲請強制執行。因原告與
    被告間，就上開金額六十萬元之本票部分，並無任何借貸及資金往來等債權債務
    關係，故被告所為之聲請，純屬無據。又縱認系爭本票係因兩造結算合資經營遊
    學中心後，由原告所簽發，惟被告未將遊學中心資產移轉原告，而該遊學中心已
    經被告申請撤銷登記，被告現已給付不能，致使原告受有六十萬元之損害，原告
    自得以損害賠償請求權與系爭票款債權抵銷。被告則以：系爭發票日八十六年七
    月九日、金額六十萬元、到期日八十七年八月三十日之本票債權，業由本院以八
    十九年度中簡再字第三號給付票款事件判決確定在案，且原告亦以前開主張提起
    確認本票債權不存在之訴，復經本院以八十九年度簡上字一二一號判決駁回原告
    之訴確定。原告一再興訟爭執，顯無理由等語資為抗辯。
三、經查：系爭金額六十萬元之本票係由本件原告所簽發，交予被告之事實，業為被
    告所自認，此部分自堪信為真實。惟(1)被告曾於八十七年間，以系爭本票對原告
    聲請發支付命令，而經原告於八十七年十二月三日具狀聲明異議，有支付命令及
    異議狀影本分別附於本院八十八年度中簡字第二一七九號卷內可按。(2)被告復於
    八十八年間，以上開本票向本院台中簡易庭提起給付票款之訴，經本院台中簡易
    庭於八十八年五月十九日以八十八年度中簡字八三五號判決被告（即本件原告乙
    ○○）應給付原告（即本件被告甲○○）八十萬元及法定遲延利息。本件原告就
    該判決提起上訴，因遲誤上訴期間經本院以八十八年度簡上字第四○二號裁定駁
    回上訴。嗣原告分別就上開確定判決（八十八年度中簡字第八三五號）及裁定（
    八十八年度簡上字第四○二號）提起再審之訴（八十九年中簡再字第三號，於八
    十九年五月十三日駁回再審之訴）及聲請再審（八十九年度再易字第四一號）。
    (3)八十八年四月間被告又以系爭本票向本院聲請本票裁定（八十八年度票字第六
    ○七九號），經本院於八十八年四月三十日裁定准予強制執行。本件原告乃提起
    確認本票債權不存在之訴，經本院台中簡易庭以八十八年度中簡字第二一七九號
    駁回原告之訴，原告提起上訴，復經本院於八十九年六月九日以八十九年度簡上
    字一二一號判決駁回上訴確定。(4)被告於八十八年十月十四日以上開本票裁定向
    本院聲請強制執行等事實，業經本院依職權調取本院依職權調取上開案卷查明屬
    實，故此部分之事實堪信為真實。
四、惟原告主張其簽發系爭本票予被告，係「開玩笑」的（見本院八十九年七月十二
    日言詞辯論筆錄），並無借貸及資金往來等債權債務關係。姑不論兩造於簽發系
    爭本票時為男女朋友關係，然原告竟煞有其事的簽名（按僅簽「何宗」二字）、
    捺印（指印二枚及私章三枚）、記載地址及身分證字號後交付被告，卻視簽發本
    票等行為為「兒戲」，故原告之主張實難輕信。惟被告於前述確認本票債權不存
    在事件中，業已提出協議書一紙（見本院八十八年中簡字第二一七九號卷第三十
    二頁），證明原告簽發系爭本票係受讓出國遊學代辦公司經營權之對價，參之該
    協議書之日期與系爭本票（見上開卷第三十五頁）之發票日，均為八十六年七月
    九日，是被告所陳應堪採信。縱被告事後有未將該遊學中心資產、設備等移轉原
    告，亦屬被告有債務不履行之情事，自難謂被告取得系爭本票無原因關係存在，
    從而，原告此部分之主張殊無可採。
五、又原告主張：其因給付不能所受之六十萬元損害，抵銷系爭本票債權部分，查：
    (1)依上開協議書所載「本人甲○○於八十六年七月九日起將公司一切事物及其公
    司過戶移轉給予乙○○；從今以後公司一切事物均與本人我無關，若有任何法律
    追究問題乙○○將予承擔」等語，換言之被告負有將遊學中心一切事物及其公司
    過戶移轉原告之義務，惟依其文義解釋，被告於八十六年七月九日起即將該遊學
    中心之一切權利、義務轉由原告概括承受，兩造間有無將各項資產一一交付應無
    關重要。是原告有無因被告之「給付不能」而受有六十萬元之損害，尚有疑問。
    (2)縱認該遊學中心業於八十八年一月十二日，經被告已歇業為由註銷營利事業登
    記，而該遊學中心之資產，均已由房東以廢棄物清理完畢，被告未依上開協議書
    約定履行，有陷於給付不能之情。然該遊學中心之資產自八十六年七月九日至八
    十八年一月十二日或房東清理房屋止，約一年六個月之時間，其價值應有變動（
    通常為折舊），故難以原告當時之受讓價格作為認定原告所受損害額之標準。原
    告固未能舉證證明該遊學中心於受讓時究有多少資產、設備及其價值，而此損害
    額經本院八十九年度簡上字第一二一號確定判決認定為二萬元，故原告以被告給
    付不能所受之損害，抵銷系爭本票債權，在二萬元部分，自屬有據，逾此部分，
    則為無據。至於押租金部分，屬金錢之債，僅有給付遲延之可能，殊無給付不能
    之情形。原告所受該部分之損害，自不得以給付不能之法律關係，請求被告賠償
    ，進而據以抵銷系爭本票債權。然按清償人所提出之給付，應先抵充費用，次充
    利息，次充原本，民法第三百二十三條前段定有明文。此項規定，依同法第三百
    四十二條規定，於抵銷時準用之。查原告於前案確認本票債權不存在事件於八十
    八年十一月二十五日，具狀對被告行使上開抵銷權，該民事準備狀於同年十二月
    三日送達被告。然依前揭本院八十八年度中簡字第八五三號民事確定判決、八十
    八年度簡上第四○二號民事裁定，業已就系爭本票債權判命原告應給付原告六十
    萬元，及自八十七年八月三十一日起至清償日止，按週年利率百分之六計算之利
    息、訴訟費用由原告負擔（系爭本票部分）。準此，原告於八十八年十二月三日
    對被上訴人行使抵銷權時，因系爭票據之費用及利息之數額顯已超過二萬元，故
    上訴人對被上訴人二萬元之債務不履行（給付不能）損害債權，僅得抵充清償系
    爭本票債權之費用及部分利息，而未能清償系爭本票債權之本金。綜上所述，本
    件原告就系爭本票所為之原因關係抗辯，不足採信。抵銷抗辯部分，經優先清償
    費用及利息後，亦仍不足清償系爭本票債權之本金。從而，原告以上開理由提起
    債務人異議之訴，請求撤銷本院八十八年度執寅字第二一九○六號之強制執行程
    序，為無理由，應予駁回。據上論結，本件原告之訴為無理由，依民事訴訟法第
    七十八條，判決如主文。
中      華      民      國    八十九    年      七      月    二十六    日
                                     臺灣臺中地方法院民事第四庭
~B法      官  王  邁  揚
右正本證明與原本無異。
如不服本判決，應於判決送達後二十日內，向本院提出上訴狀。
中      華      民      國    八十九    年      七      月    二十六    日
~B法院書記官


司法院資訊處製作；財團法人民間司法改革基金會備份。
